【裁判字號】    99,訴,12
【裁判日期】    990513
【裁判案由】    毒品危害防制條例
【裁判全文】
臺灣士林地方法院刑事判決                99年度訴字第12號
公  訴  人  臺灣士林地方法院檢察署檢察官
被      告  甲○○
上列被告因違反毒品危害防制條例案件，經檢察官提起公訴（98
年度毒偵字第1626號），本院判決如下：
    主  文
甲○○施用第一級毒品，累犯，處有期徒刑柒月。
    事  實
一、甲○○前因施用第一、二級毒品案件，經本院以95年度毒聲
    字第442號裁定送觀察、勒戒，嗣認有繼續施用毒品傾向，
    復以95年度毒聲字第565號裁定送強制戒治，於民國96年10
    月8日因強制戒治執行完畢出所，由臺灣士林地方法院檢察
    署檢察官以96年度戒毒偵字第75號為不起訴處分確定。又因
    竊盜及公共危險等案件，分別經臺灣高等法院及本院判決處
    有期徒刑7月及6月確定，再分別減刑為有期徒刑3月15日及3
    月確定，甫於97年1月21日縮刑期滿執行完畢，翌日出監。
    詎猶不知悔改，基於施用第一級毒品海洛因之犯意，於強制
    戒治執行完畢釋放出所5年內即98年7月17日11時許為警採尿
    往前回溯5日內之某時（不含公權力拘束時間），在臺灣地
    區不詳地點，以不詳之方式，施用第一級毒品海洛因。嗣因
    甲○○係列管毒品人口，經警通知於98年7月17日11時許，
    前往警局採尿鑑驗呈嗎啡陽性反應，始悉上情。
二、案經臺北市政府警察局士林分局報告臺灣士林地方法院檢察
    署檢察官偵查起訴。
    理  由
一、證據能力之判斷：
  (一)查本件被告甲○○所為不利於己之陳述，並無出於強暴、
      脅迫、利誘、詐欺、疲勞訊問、違法羈押或其他不正之方
      法，亦非違反法定障礙事由經過期間不得訊問或告知義務
      之規定而為，依刑事訴訟法第156條第1項、第158條之2規
      定，應認均有證據能力。
  (二)本件資以認定被告犯罪事實之其他供述及非供述證據（詳
      見後述），檢察官、被告於本院調查證據時，並未於言詞
      辯論終結前聲明異議，本院審酌該等供述證據作成之情況
      ，認為適當，且亦無其他違背法定程序而取證之情形，依
      刑事訴訟法第159條之5規定、第158條之4反面解釋，自有
      證據能力。
二、得心證之理由：
    訊據被告甲○○矢口否認有何施用毒品犯行，辯稱：伊沒有
    施用毒品，伊有服用過敏藥物，可能是藥物影響檢驗報告云
    云。惟：
  (一)按一般人注射海洛因後經體內吸收代謝約30分鐘後，以嗎
      啡型態為主開始排入尿中，以最初6至12小時排泄量最多
      ，約有80%之毒品代謝物（嗎啡）可在注射後24小時內由
      尿排出體外，剩餘量排出體外所需時間，視施打量多少、
      個人代謝情況及檢驗機關使用閾值不同而異，施打量多者
      ，於施打後4、5日仍有可能檢出陽性反應；而文獻報告中
      ，雖確實有藥品或食品因交叉反應，可在尿液測試中產生
      偽陽性之嗎啡反應，於作尿液嗎啡篩檢時，也同樣的可能
      會有偽陽性產生，但利用精密的儀器分析，將可排除偽陽
      性之可能，目前最常採用之確認方法為以氣相層析質譜儀
      （GC/MS）作藥物及其代謝產物之定性及定量分析確認，
      可完全排除偽陽性之干擾等情，有法務部調查局90年4月
      12日 (90)陸 (1)字第90133335號函及行政院國軍退除役
      官兵輔導委員會臺北榮民總醫院83年4月7日（83）北總內
      字第3059號函示可考。查被告於98年7月17日11時2分許為
      警採尿，經被告親自置入尿液並封瓶編號WＺ00000000000
      號，送台灣尖端先進生技醫藥股份有限公司檢驗，該公司
      人員以酵素免疫分析法及氣相層析質譜儀鑑驗結果確實檢
      出尿液中含有第一級毒品嗎啡之成分，且所檢出之嗎啡代
      謝物之濃度，高出氣相層析質譜儀可檢出之閾值甚多，此
      有該公司98年7月29日濫用藥物檢驗報告、應受尿液採驗
      人尿液檢體採集送驗紀錄表、濫用藥物尿液檢驗檢體監管
      紀錄表各1紙在卷可證（見98年度毒偵字第1626號卷【下
      稱毒偵字卷】第22-24頁），又採尿過程係被告親自排尿
      、封存、按捺指紋而無瑕疵乙節，為被告自承在卷（見本
      院99年度訴字第12號卷【下稱本院卷】第97頁反面），是
      足認被告於前述為警採尿時點回溯5日內之某時（不含公
      權力拘束時間），確有施用第一級毒品之犯行無訛。
  (二)再者，經本院職權向被告所稱朝陽診所調取被告所指服用
      之上開藥物及處方箋，送請法務部調查局鑑定是否含有安
      非他命、海洛因、嗎啡之成分，該局以氣相層析質譜儀分
      析法、核磁共振儀分析法鑑定之結果顯示，該藥物僅含第
      四級毒品先驅原料第7項假麻黃鹼（Pseudoephedrine）成
      分乙情，有該局98年12月17日調科壹字第09800624870號
      鑑定書、朝陽診所診斷證明書、處方箋各1紙附卷可憑（
      見本院98年度審訴字第873號卷【下稱審訴字卷】第35、
      26、32頁），足見被告所辯顯與事實有間，委無足採。
  (三)綜上，被告所辯顯係卸責之詞，不足採信，本案事證至為
      明確，被告犯行堪予認定。被告前因施用第一、二級毒品
      案件，經本院裁定送觀察、勒戒及強制戒治後，於96年10
      月8日因強制戒治執行完畢出所，並由臺灣士林地方法院
      檢察署檢察官以96年度戒毒偵字第75號為不起訴處分確定
      等情，有臺灣高等法院被告前案紀錄表在卷可稽，是被告
      於上開強制戒治執行完畢釋放後5年內，再犯本案施用第
      一級毒品之犯行，核與毒品危害防制條例第23條第2項所
      定相符，公訴人依法追訴，於法並無不合，本院自應依法
      論科。
三、論罪科刑：
  (一)按海洛因係毒品危害防制條例第2條第2項第1款所稱之第
      一級毒品。核被告甲○○所為，係犯毒品危害防制條例第
      10條第1項之施用第一級毒品罪，其持有第一級毒品海洛
      因進而施用，持有毒品之行為為施用毒品之當然手段，不
      另論以持有毒品罪（最高法院74年度台上字第3404號判例
      意旨可參）。
  (二)又被告前有如犯罪事實欄所載犯罪科刑，甫於97年1月21
      日縮刑期滿執行完畢，翌日出監，有臺灣高等法院被告前
      案紀錄表在卷可稽，其於有期徒刑執行完畢後，5年以內
      故意再犯本件有期徒刑以上之罪，為累犯，應依刑法第47
      條第1項規定加重其刑。
  (三)爰審酌被告曾因施用毒品犯行而送觀察、勒戒、強制戒治
      ，仍不知悛悔，復再施用第一級毒品，顯見其戒絕毒品之
      決心不堅，惟念其施用毒品乃戕害自己身心健康，尚未危
      及他人，暨其犯後態度、犯罪動機、目的及其智識程度等
      一切情狀，量處如主文所示之刑，以示懲儆。
據上論斷，應依刑事訴訟法第299條第1項前段，毒品危害防制條
例第10條第1項，刑法第11條前段、第47條第1項，判決如主文。
本案經檢察官江耀民到庭執行職務。
中    華    民    國    99    年    5     月    13    日
                  刑事第三庭審判長  法  官  李育仁
                                    法  官  孫曉青
                                    法  官  謝佳純
以上為正本證明與原本相符。
如不服本判決應於收受判決後10日內向本院提出上訴書狀，並應
敘述具體理由；其未敘述上訴之理由者，應於上訴期間屆滿後20
日內向本院補提理由書（均須按他造當事人之人數附繕本），切
勿逕送上級法院。
                                    書記官  阮弘毅
中    華    民    國    99    年    5     月    21    日
附錄本件所犯法條全文：
毒品危害防制條例第10條
施用第一級毒品者，處6 月以上5 年以下有期徒刑。
施用第二級毒品者，處3 年以下有期徒刑。

司法院資訊處製作；財團法人民間司法改革基金會備份。
